# 求陈老师复核：关于以成本法编制非同一控制下合并报表调整抵消分录的总结

提问人：不忘初心 3 时间：2019-06-27 11:32:27
陈老师，一直很感谢您的答疑解惑！！！麻烦您再看一下我下面的总结，看是否有错，是否有遗漏，好么? 万分感谢！！！
购买日后第 N年年末编制非同一控制下合并报表时的调整抵消分录1 、母公司长期股权投资与子公司所有者权益的抵消（假定购买日至第 N年年末，商誉未发生减值）
借：子公司在购买日的公允口径的所有者权益项目（是购买日的公允口径，不是账面口径）（是购买日，不是第 N 年年末）
借: 商誉（购买日计算的商誉）
贷：长投（购买日的合并成本）
贷：少数股东权益（购买日时子公司公允口径的所有者权益项目合计 * 少数股东持股比例）
备注：对 “母公司长期股权投资与子公司所有者权益的抵消” 的分录，购买日后第 N 年 年末的抵消分录和金额，与购买日时的这一抵消分录及金额，完全一致。这有错么？
2 、对购买日至第 N 年年末，子公司累计实现的公允口径净利润的抵消（不是账面净利润）
借：少数股东损益（第 N 年当年实现的净利润 * 少数股东持股比例）
借：年初未分配利润（购买日至第（N-1）年子公司累计实现的公允口径净利润 * 少数股东持股比例）
贷：少数股东权益（子公司购买日至第 N 年年末，累计实现的公允口径的净利润中，分配给少数股东的部分）
3 、对子公司从购买日至第 N 年年末累计计提的盈余公积的抵消借：盈余公积（子公司从购买日至第 N年年末累计计提的盈余公积）
贷：利润分配-未分配利润（子公司第 N 年当年计提的盈余公积金额）
贷：年初未分配利润（子公司从购买日至第（N-1）年累计计提的盈余公积金额）
4 、对子公司分红的抵消
借：投资收益（子公司第 N 年当年对母公司的分红金额）
借：年初未分配利润（子公司从购买日至第（N-1）年累计对母公司的分红金额）
借：少数股东权益（不是损益）（子公司从购买日至第 N 年年末累计对少数股东的分红金额）
贷：利润分配-向所有分红（子公司从购买日至第N 年年末累计对所有股东的分红金额）
5 、如果第 N 年当年，子公司只宣告发放现金股利，但尚未实际支付，则合并层面还需补做一笔分录：
借：应付股利（子公司第 N 年当年对母公司宣告发放的现金股利金额）
贷：应收股利（子公司第 N 年当年对母公司宣告发放的现金股利金额）
6 、其他内部交易、内部往来等抵消分录，无成本法与权益法之分。
问题一：上述的调整抵消分录、金额，有错吗？
问题二：在不考虑内部交易、内部往来抵消分录的前提下，我的上述第 1 至第 5 的调整分录，完整吗？有遗漏的么？
问题三：陈老师，如果您那儿有关于 “以成本法编制合并报表的调整抵消分录 “的讲解资料，可否上传一下呀？我怕我自己总结的上述分录，还有很多特殊情况，没有考虑到啦。
问题四：如果第 N 年年末，商誉有计提减值，则第一笔抵消分录，应该变成怎么样呀？

回答人：chenyiwei
你的抵销分录比较完整，基本涵盖了常规业务在成本法下的抵销（但尚未涉及控股期间的权益相对变动，即购买少数股权和不丧失控制权前提下处置部分股权等特殊情况）。
如果涉及商誉减值问题的，则第一笔分录不变（如果母公司单户报表中计提了长投减值的，先将长投减值准备冲回），再补做：借：年初未分配利润，借：资产减值损失，贷：商誉减值准备即可。